【裁判字號】    95,易,77
【裁判日期】    950407
【裁判案由】    傷害等
【裁判全文】
臺灣高雄地方法院刑事判決                95年度易字第77號
公  訴  人  臺灣高雄地方法院檢察署檢察官
被      告  己○○○
選任辯護人  廖志祥律師
上列被告因傷害等案件，經檢察官聲請以簡易判決處刑（94年度
偵字第18659 號），本院改以通常程序審理，判決如下：
    主  文
己○○○公然侮辱人，處罰金仟元，如易服勞役，以佰元折
算壹日。又傷害人之身體，處拘役拾日，如易科罰金，以佰
元折算壹日。
    事  實
一、己○○○於民國94年6 月17日下午某時，因不滿住處附近公
    寓頂樓裝設電信基地台，而與丙○○、吳素瑛等群眾同往高
    雄市○鎮區○○路2 號及4 號向各該住戶抗議。適戊○○於
    同日下午4 時45分許，自外欲返回鄭和路2 號，二人在門前
    言語齟齬。己○○○竟基於侮辱之犯意，公然對戊○○辱稱
    「妳白癡啊」等語。戊○○質問其為何出言辱罵，己○○○
    竟又基於傷害身體之犯意，以右手握捏戊○○之左上臂，致
    其受有左上臂約4 指寬度瘀傷之傷害。
二、案經戊○○訴由高雄市政府警察局前鎮分局報請臺灣高雄地
    方法院檢察署檢察官偵查後聲請簡易判決處刑。
    理  由
一、證據能力部分：
 (一) 本件證人戊○○、甲○○業於審判中到庭陳述，其內容核與
    警詢中所述相符，並無刑事訴訟法第159 條之2 之情形，是
    渠等警詢中之陳述，依同法第159 條第1 項規定，不得作為
    證據。
 (二) 阮綜合醫院出具之診斷證明書，係告訴人戊○○遭傷害後，
    為提出告訴，前往該醫院就診，並要求醫師出具診斷證明書
    ，作為訴訟上之證明。該診斷證明書性質上屬被告以外之人
    於審判外之書面陳述，且所載內容係針對告訴人遭傷害之情
    形而作成，具有個案性質，並非醫師於通常醫療業務上就病
    患日常生活之傷、病診治所為之例行性記載，自與刑事訴訟
    法第159 條之4 第2 款所定從事業務之人於業務上或通常業
    務過程所須製作之紀錄文書、證明文書不符，亦非同條第3
    款所定其他於可信之特別情況下所製作之文書，依同法第15
    9 條第1 項規定，不得作為證據。
 (三) 至證人甲○○、吳素瑛、丙○○於偵查中向檢察官所為之陳
    述，雖屬被告以外之人於審判外之陳述，惟渠等並未表示有
    何不當取供之情形，亦查無顯有不可信之情況，依刑事訴訟
    法第159 條之1 第2 項規定，得為證據，均先予敘明。
二、被告於本院審理中矢口否認有何公然侮辱及傷害犯行，辯稱
    ：我沒有打告訴人，亦沒有罵告訴人是白痴云云。經查：
 (一) 證人即告訴人戊○○於本院審理中證稱：「案發當時我帶小
    孩回到位在鄭和路2 號的娘家，見到甲○○站在鄭和路4 號
    騎樓下，被告則站在2 號騎樓下，好像都很生氣的樣子。我
    要進入家門的時候，被告拍我的左手臂，問我住哪裡，我回
    問『有什麼事嗎』，被告又問『妳不知道是什麼事嗎』，我
    答稱不知道。此時被告身邊一名男子對被告說『她是這一家
    的女兒』，被告更生氣地對著我罵：『妳不知道是什麼事嗎
    ？妳白痴啊』。因為小孩被嚇哭了，我先開門把小孩帶進去
    ，再出來質問被告為何罵我『白痴』，被告就用右手抓住我
    的左上臂抓扭，造成我左上臂瘀傷，約4 個指頭打開來的面
    積」等語（見本院易字卷第56、57、61頁）。證人甲○○則
    到庭證稱：我住在鄭和路4 號，當天下班回到家時間大約下
    午4 時15分，被告一行人正與我母親、姐姐為裝設基地台的
    事情，在我家門前爭論，後來我母親及姐姐進屋內，我站在
    門外觀看。被告等人又到2 號門前敲打鐵捲門，後來告訴人
    帶著小孩從外面回到她娘家，在門前與被告發生爭吵，我聽
    到被告辱罵告訴人「白癡」，小孩嚇哭了，告訴人帶小孩進
    去後再出來，問被告為何罵她白癡，被告就用手抓捏告訴人
    手臂，告訴人當時穿著短袖上衣，我有看到告訴人手臂被抓
    傷等語（同上卷第62至65頁）。足見被告確在鄭和路2 號門
    前騎樓下之公眾得出入之場所，於證人甲○○及抗爭群眾等
    多數人得共見共聞之狀況下，以「妳白癡啊」足以貶低告訴
    人名譽、人格之言語，而侮辱告訴人；並確有以其右手握捏
    告訴人左上臂，致告訴人受有左上臂約4 指寬瘀傷之傷害等
    情甚明。又依證人戊○○所述被告之動作及其傷勢為4 指寬
    之瘀傷，足認被告係以右手用力握捏告訴人左上臂，始造成
    前開傷害無疑。
 (二) 辯護人雖以證人丙○○、乙○○均證稱證人甲○○在告訴人
    回來前即已進入屋內，將門關上等語，認其應無親聞親見被
    告辱罵及握捏告訴人手臂之可能。且其就告訴人與其母之出
    現順序，亦與警詢中所述不符。又提出撤銷投訴和解書（見
    本院簡字卷第27頁），證明其曾與被告結怨，而彈劾證言之
    可信性。然證人丙○○另證稱：「（辯護人問：被告與告訴
    人爭吵過程中，甲○○有無再出來？）我沒有看到」等語（
    本院易字卷第68頁）；證人乙○○則證稱：「（辯護人問：
    鄭和路4 號住戶關門後，有沒有人再出來？）我沒有注意到
    」等語（同上卷第72頁），足見證人丙○○、乙○○均不能
    確定被告與告訴人爭吵過程中，甲○○是否在場。況證人戊○○已證稱其自外返家時，看見甲○○站在4 號門前騎樓下
    ，且其前於警詢及偵訊中，從未敘及小孩嚇哭之情，而甲○○經本院隔離訊問，竟能證稱告訴人之小孩嚇哭後，告訴人
    先帶小孩進去再出來等語；復證稱被告爭論未果後，又去敲
    打2 號之鐵捲門等語，核與證人乙○○證稱4 號住戶關門後
    ，被告有敲2 號大門等語相符（同上卷第67頁）。若非親見
    ，如何得知前開情節，益徵甲○○確有在場見聞無疑。又事
    發距今已逾9 月，而甲○○就被告辱罵告訴人「白癡」、握
    捏告訴人手臂等主要情節，證述始終一致（警卷第8 頁、偵
    卷第7 頁、本院易字卷第63頁），僅就告訴人與其母親出現
    順序等與案情較無關係之細節，因時日已久，記憶不如先前
    深刻，而為與先前警詢不一之陳述，實屬人之常情，尚難據
    此認其就案情關鍵部分始終如一之證述，有何不可信之處。
    再者，甲○○業於本院審理中具結，而以偽證刑責擔保其證
    言之真實性，自難僅以其與被告間業經和解之糾紛，遽認其
    甘冒偽證刑罰而為不利於被告之虛偽陳述。
 (三) 證人乙○○、丙○○固均證稱渠等並未聽聞被告有以「白癡
    」等語辱罵告訴人，亦未目睹被告有握捏告訴人手臂之舉動
    等語，然經公訴人反詰問：「於抗爭過程中，視線是否始終
    注意在被告動作上」時，均答稱：並未一直注意被告等語（
    見本院易字卷第68、72頁）；對於被告所自承曾用手抓住告
    訴人手掌之情形（本院簡字卷第26頁），均陳稱並未看見等
    語（本院易字卷第68、72頁）。是渠等既未始終專注在被告
    身上，對於被告自承之動作亦未見聞，實難證明抗爭全程中
    ，被告確無辱罵告訴人「白癡」及握捏告訴人手臂成傷之情
    ，自難以其片段之見聞，而為被告有利之認定。
 (四) 至被告辯稱當時係因告訴人身材高大，不斷向其逼近，騎樓
    地面傾斜，為免失去平衡而跌倒，始出手抓住告訴人手臂云
    云，然證人戊○○業已證稱該處騎樓地面平坦並無傾斜，且
    當時被告站立位置係在騎樓上，並未接近騎樓與馬路銜接處
    之斜坡等語（見本院易字卷第58至60頁），被告對此亦無爭
    執，足認被告前開所辯與事實不符，自難憑採。
 (五) 綜上所述，被告確有於前揭時、地，以「妳白癡啊」等語侮
    辱告訴人，並以右手握捏告訴人左上臂成傷無疑，其所辯各
    節無非事後圖卸飾詞，委無可採。本件事證明確，被告犯行
    洵堪認定，應予依法論科。
三、核被告所為，係犯刑法第277 條第1 項之傷害罪、第309 條
    第1 項之公然侮辱罪。其所犯上開二罪間，犯意各別、行為
    互殊，應予分論併罰。審酌被告不思以理性方式溝通，竟訴
    諸言語及肢體暴力，先對告訴人以「妳白癡啊」之言語侮辱
    ，而損及人格，又握捏告訴人手臂成傷，行為應予非難。事
    後猶虛詞狡飾，否認犯行，犯罪後態度不佳；惟念其前無犯
    罪科刑紀錄，有臺灣高等法院被告前案紀錄表1 份在卷可按
    ，素行良好，所用「妳白癡啊」之辱詞，依社會通常觀念，
    貶抑人格程度尚屬有限，告訴人手臂瘀傷，傷勢尚非嚴重等
    一切情狀，分別量處如主文所示之刑，並分別諭知罰金易服
    勞役及拘役易科罰金之折算標準。至辯護人固以被告係為抗
    爭架設基地台之公益目的，而偶罹刑典，應無再犯之虞，請
    求諭知緩刑等語。然被告迄未與告訴人達成和解，賠償損失
    ，未見悔意，本院認不宜予以宣告緩刑，附此敘明。
據上論斷，應依刑事訴訟法第452 條、第299 條第1 項前段，刑
法第277 條第1 項、第309 條第1 項、第41條第1 項前段、第42
條第2 項，罰金罰鍰提高標準條例第1 條前段、第2 條，判決如
主文。
本案經檢察官丁○○到庭執行職務。
中    華    民    國    95    年    4     月    7     日
                  刑事第六庭    審判長法  官  黃建榮
                                      法  官  李  蓓
                                      法  官  林柏壽
以上正本證明與原本無異。
如不服本判決，應於判決送達後10日內，向本院提出上訴狀。
中    華    民    國    95    年    4     月    7     日
                                      書記官  林國龍
附錄本案論罪科刑法條全文：
中華民國刑法第309 條第1 項
公然侮辱人者，處拘役或300 元以下罰金。
中華民國刑法第277 條第1 項
傷害人之身體或健康者，處3 年以下有期徒刑、拘役或1 千元以
下罰金。


司法院資訊處製作；財團法人民間司法改革基金會備份。
